【裁判字號】    97,訴,909
【裁判日期】    970731
【裁判案由】    偽造文書等
【裁判全文】
臺灣臺北地方法院刑事判決               97年度訴字第909號
公  訴  人  臺灣臺北地方法院檢察署檢察官
被      告  甲○○
            乙○○
                    （另案
上列被告因偽造文書等案件，經檢察官提起公訴（九十六年度偵
字第二四六一二號），因被告於準備程序進行中就被訴事實為有
罪之陳述，且所犯非死刑、無期徒刑、最輕本刑為三年以上有期
徒刑之罪或高等法院管轄第一審案件，經告知簡式審判程序之旨
，並聽取檢察官、被告之意見後，經本院合議庭裁定由受命法官
獨任進行簡式審判程序審理判決如下：
    主  文
甲○○共同行使偽造公文書，足以生損害於公眾及他人，處有期
徒刑壹年肆月，偽造之「臺灣臺北地方法院檢察署印」公印壹枚
、公印文貳枚、偽造之「賴宏渝」署押貳枚、扣案行動電話伍支
（含晶片卡），均沒收，又共同意圖為自己不法之所有，以詐術
使人將本人之物交付，未遂，處有期徒刑拾月，應執行有期徒刑
貳年，偽造之「臺灣臺北地方法院檢察署印」公印壹枚、公印文
貳枚、偽造之「賴宏渝」署押貳枚、扣案行動電話伍支（含晶片
卡），均沒收。
乙○○共同行使偽造公文書，足以生損害於公眾及他人，累犯，
處有期徒刑壹年陸月，偽造之「臺灣臺北地方法院檢察署印」公
印壹枚、公印文貳枚、偽造之「賴宏渝」署押貳枚，扣案行動電
話伍支（含晶片卡），均沒收，又共同意圖為自己不法之所有，
以詐術使人將本人之物交付，未遂，累犯，處有期徒刑壹年，應
執行有期徒刑貳年肆月，偽造之「臺灣臺北地方法院檢察署印」
公印壹枚、公印文貳枚、偽造之「賴宏渝」署押貳枚、扣案行動
電話伍支（含晶片卡），均沒收。
    事  實
一、乙○○前因侵占案件，經臺灣板橋地方法院於民國九十六年
    五月十一日以九十六年度簡字第二九０三號判處有期徒刑六
    月，如易科罰金，以新臺幣（下同）一千元折算一日，確定
    在案，並經裁定減刑後，於九十六年十一月十六日易科罰金
    執行完畢，仍不知悔改，乙○○、甲○○均以詐騙金額百分
    之二代價，加入由王宏斌（檢察官另行偵查）及某姓名年籍
    不詳成年男子（下稱不詳男子）所組之詐騙集團，而與王宏
    斌、該不詳男子共同基於詐欺及行使偽造公文書之犯意聯絡
    ，由該不詳男子於民國九十六年十一月二十一日八時許，打
    電話至臺北市信義區○○○路○段五二四巷一弄二九號之丙○○住處，對丙○○佯稱自己為「賴檢察官」，詢問丙○○
    銀行是否有存款。因丙○○前一日（同月二十日）已被該不
    詳男子詐騙新臺幣（下同）三百五十萬元，並已報案（無證
    據證明乙○○、甲○○參與該不詳男子前一日之詐欺犯行）
    ，丙○○乃對該不詳男子稱大概尚有三百萬元，該不詳男子
    復向丙○○佯稱：要提領二百四十萬元給法院監管科檢驗公
    證，否則帳戶存款會被凍結，並要求丙○○將二百萬元備妥
    在家等候聯絡。丙○○與該不詳男子通話完畢，旋即暗中報
    警處理。該不詳男子旋在不詳地點偽造內載「涉案嫌疑人丙○○因九十六年金字第００二一五八二號八七五一六號案件
    …受監管清查新臺幣貳佰萬元整…」等內容，偽以「臺灣臺
    北地方法院檢察署監管科」名義製作之公文書，並在其上蓋
    用該詐欺集團在不詳時、地偽造之「臺灣臺北地方法院檢察
    署印」公印一次，及偽造「賴宏渝」署押一枚（主任檢察官
    ）而偽造完成該公文書，足以生損害於丙○○及臺灣臺北地
    方法院檢察署對於公文管理之正確性。偽造完成該公文書後
    ，該不詳男子隨即將之傳真至臺北縣板橋市某便利商店（該
    偽造公文書含其上之偽造印文、署押均被複製一次），由王
    宏斌打電話至板橋市某網咖給等候之乙○○，要乙○○至該
    便利商店拿取該偽造公文書傳真，王宏斌另打電話給在同處
    等候之甲○○，要甲○○與乙○○一同前往丙○○住處拿取
    二百萬元，並由甲○○監視乙○○取款。同日十五時許，該
    不詳男子佯以「賴檢察官」名義打電話給丙○○，要丙○○
    將款項交給法院監管科助理「林智強」（即乙○○）。同日
    十五時十五分許，乙○○持前開偽造公文書傳真交予丙○○
    ，甲○○在旁監視，遭在旁埋伏之警員當場查獲，詐欺犯行
    因而未遂，並扣得偽造公文書傳真一紙、乙○○所有供犯罪
    所用之行動電話手機三支（含晶片卡，門號分別為0000
    000000號、0000000000號、000000
    0000號）、甲○○所有供犯罪所用之行動電話二支（含
    晶片卡，門號分別為0000000000號、00000
    00000號）。
二、案經丙○○訴由臺北市政府警察局信義分局報告臺灣臺北地
    方法院檢察署檢察官偵查起訴。
    理  由
一、上開犯罪事實，業據被告乙○○、甲○○於警詢、偵查中及
    本院坦承不諱（乙○○部分見偵卷(一)第十一頁以下、偵卷(二)
    第九六、九七、一二八、一二九、一五四、一五五頁，本院
    準備程序筆錄、審判筆錄；甲○○部分見同卷(一)第二一頁以
    下、偵卷(二)第九八、九九、一二八、一二九、一五五、一五
    六頁、本院準備程序筆錄、審判筆錄），核與被害人丙○○
    警詢、偵查中指訴情節大致相符（偵卷(一)第三四頁以下），
    並有偽造公文書傳真一紙（偵卷(一)第七七頁）、被告乙○○
    所有供犯罪所用之行動電話三支（含晶片卡，門號分別為0
    000000000號、0000000000號、000
    0000000號）、甲○○所有供犯罪所用之行動電話二
    支（含晶片卡，門號分別為0000000000號、00
    00000000號）等物扣案可證（偵卷(一)第四五頁、五
    四頁扣押物品目錄表），事證明確，被告二人犯行可以認定
    。
二、被告施用詐術，惟被害人並未交付財物，核被告二人所為，
    均係犯刑法第二百十六條、第二百十一條之行使偽造公文書
    罪、刑法第三百三十九條第三項、第一項之詐欺取財未遂罪
    。被告偽造公印、公印文、署押之行為，為偽造公文書之階
    段行為，偽造公文書後持以行使，其偽造之低度行為為行使
    之高度行為所吸收，均不另論罪。被告二人與不詳男子、王
    宏斌間，基於犯意聯絡而互推實行，為共同正犯。被告二人
    已著手詐欺行為之實行而未得手，其詐欺犯行尚屬未遂，爰
    依刑法第二十五條第二項之規定，就所犯詐欺罪減輕其刑。
    被告所犯上開二罪，犯意各別，罪名不同，應分論併罰。被
    告乙○○前有事實欄所載科刑、執行前案紀錄，有臺灣高等
    法院被告前案紀錄表在卷可憑，於受有期徒刑執行完畢後五
    年以內故意再犯本案有期徒刑各罪，構成累犯，應依刑法第
    四十七條第一項規定，加重其刑，並依法先加後減。爰審酌
    被告二人犯罪後坦承犯行，態度良好，惟竟以偽造公文書之
    方式施行詐術，且欲詐騙之金額非微，手法惡劣，對於社會
    秩序及善良風氣之危害甚鉅，及被告二人犯罪之動機、目的
    、被告之品行、智識程度等一切情狀，各量處如主文所示之
    刑，並定其應執行之刑。偽造之「臺灣臺北地方法院檢察署
    印」公印一枚（未扣案）、公印文二枚、偽造之「賴宏渝」
    署押二枚（含未扣案之偽造公文書原本內之偽造「臺灣臺北
    地方法院檢察署印」公印文一枚、偽造「賴宏渝」署押一枚
    ），均應依刑法第二百十九條規定，宣告沒收。被告乙○○
    被查獲之行動電話手機三支（含晶片卡，門號分別為000
    0000000號、0000000000號、00000
    00000號）、被告甲○○被查獲之行動電話二支（含晶
    片卡，門號分別為0000000000號、000000
    0000號），分別為被告乙○○、甲○○所有供犯罪所用
    之物，分據被告乙○○、甲○○供明在卷（偵卷(一)第十七、
    三十、三七頁、偵卷(二)第九七頁），均應依刑法第三十八條
    第一項第二款規定，宣告沒收。至於扣案其他行動電話、晶
    片卡（被告乙○○另被扣得晶片卡三張，門號分別為第00
    00000000號、0000000000號、0000
    000000號；被告甲○○另被扣得第00000000
    00號行動電話含晶片卡、第0000000000號晶片
    卡），及扣案存摺、金融卡、印章，均無證據證明與本案犯
    罪事實有關，爰不諭知沒收，附此敘明。
據上論斷，應依刑事訴訟法第二百七十三條之一第一項、第二百
九十九條第一項前段，刑法第二十八條、第二百十六條、第二百
十一條、第三百三十九條第三項、第一項、第四十七條第一項、
第五十一條第五款、第二百十九條、第三十八條第一項第二款，
刑法施行法第一條之一，判決如主文。
本案經檢察官簡逸薇到庭執行職務
中    華    民    國  九十七  年    七    月  三十一  日
                  刑事第五庭    法  官  高偉文
以上正本證明與原本無異。
如不服本判決，應於判決送達後十日內向本院提出上訴狀（應抄
附繕本）。告訴人或被害人如對於本判決不服者，應具備理由請
求檢察官上訴，其上訴期間之計算係以檢察官收受判決正本之日
期為準。
                                書記官  張華瓊
中    華    民    國  九十七  年    七    月  三十一  日
附錄本案論罪科刑法條全文
中華民國刑法第二百十一條
偽造、變造公文書，足以生損害於公眾或他人者，處一年以上七
年以下有期徒刑。
中華民國刑法第二百十六條
行使第二百十條至第二百十五條之文書者，依偽造、變造文書或
登載不實事項或使登載不實事項之規定處斷。
中華民國刑法第三百三十九條
意圖為自己或第三人不法之所有，以詐術使人將本人或第三人之
物交付者，處五年以下有期徒刑、拘役或科或併科一千元以下罰
金。
以前項方法得財產上不法之利益或使第三人得之者，亦同。
前二項之未遂犯罰之。


司法院資訊處製作；財團法人民間司法改革基金會備份。
